【裁判字號】    90,訴,1380
【裁判日期】    900809
【裁判案由】    懲治盜匪條例等
【裁判全文】
臺灣臺中地方法院刑事判決                          九十年度訴字第一三八號
    公  訴  人  台灣台中地方法院檢察署檢察官
    被      告  丁○○
                丙○○
    共      同
    指定辯護人  本院公設辯護人己○○
右列被告因懲治盜匪條例等案件，經檢察官提起公訴（八十九年度偵字第八三七九號
），本院判決如左：
    主  文
丁○○、丙○○共同意圖為自己不法所有，以脅迫致使不能抗拒而取他人之物，丁○○累犯，處有期徒刑拾貳年；丙○○處有期徒刑拾壹年陸月，並均應於刑之執行完畢
或赦免後，令入勞動場所強制工作參年。
扣案仿ＧＬＯＣＫ  17型半自動手槍改造之玩具手槍壹支（槍枝管制編號00000
00000，含彈匣壹個）、安全帽貳頂、口罩貳個、手套貳雙及手提袋壹個均沒收
。
    事  實
一、丁○○曾因違反槍砲彈藥刀械管制條例案件，經台灣南投地方法院判處有期徒刑
    三月確定，甫於民國八十八年二月八日易科罰金執行完畢，仍不知悔改，竟於九
    十年五月八日晚上十時許，在台中市中山公園前，因綽號「阿文」之不詳姓名成
    年男子提議強盜商家財物，而與其弟丙○○應允之，三人遂共同意圖為自己不法
    之所有，並基於犯意之聯絡，約定由「阿文」提供仿ＧＬＯＣＫ  17型半自動手
    槍改造具有殺傷力之玩具手槍壹支（槍枝管制編號0000000000，含彈
    匣壹個）、具有殺傷力之土造子彈一顆及制式子彈二顆，並由「阿文」駕車接應
    把風，而由丁○○、丙○○下車行搶商家。謀議既定，為避免作案時被發現，遂
    由「阿文」駕駛未掛車牌之小客車，搭載丁○○、丙○○二人，前往台中市○○
    路「久久賣場」購買全罩式安全帽二頂、口罩二個、手套二雙。於同年月九日凌
    晨四時三十分許，車輛行至台中市西屯區○○○○街九十九號乙○○開設之「玖
    玖泡沫紅茶店」前，丁○○、丙○○二人均頭戴全罩式安全帽、口罩及手套，由
    丁○○持前揭已上膛之槍彈，向在場人喝令「搶劫、不要動」，使在場人員乙○○、甲○○及客人均心生畏懼致不能抗拒，而由丙○○持預先準備好之手提袋，
    衝至櫃檯搜括抽屜內之現金新台幣（下同）一萬二千七百元後，二人於往大墩九
    街與東興街口逃逸時，為站在店門外之戊○○發覺，戊○○遂與乙○○自後追捕
    ，嗣追到大墩十九街與東興路口時，丁○○手中槍支遭戊○○所持木棒擊落，並
    由及時趕至現場之員警將丁○○及丙○○逮捕，「阿文」則駕車趁隙逃逸，並扣
    得改造具有殺傷力之玩具手槍一支（槍枝管制編號0000000000，含彈
    匣壹個）、具有殺傷力之土造子彈一顆及制式子彈二顆（均經鑑驗試射完畢），
    及「阿文」所有供其等犯罪所用之安全帽二頂、口罩二個、手套二雙、手提袋一
    個及贓款一萬二千七百元（業經發還被害人）。
二、案經台中市警察局第四分局報請台灣台中地方法院檢察署檢察官偵查起訴。
    理  由
一、右揭持槍強取財物之事實，業據被告丁○○及丙○○於警訊時及偵審中均坦承不
    諱，核與被害人乙○○於警、偵審中指訴之情節相符，並經證人戊○○、甲○○
    於警偵訊時證述、證人戊○○、承辦員警庚○○於本院審理時結證屬實，且有照
    片十張、職務報告、贓物保管收據、現場圖各一紙附卷可稽，復有扣案之改造玩
    具手槍一支（槍枝管制編號0000000000，含彈匣壹個）、土造子彈一
    顆、制式子彈二顆、安全帽二頂、口罩二個、手套二雙、手提袋一個及贓款一萬
    二千七百元足資佐證；又將前開扣案之槍彈送請鑑驗結果，認係由仿ＧＬＯＣＫ
      17型半自動手槍製造之玩具手槍更換已貫通之土造金屬槍管改造而成，機械性
    能良好，可供擊發子彈使用，認具有殺傷力；子彈一顆係土造子彈，具直徑約八
    ‧六mm金屬彈頭，彈底具wcc 9lp字樣，經實際試射，可擊發，認具殺傷力；另
    子彈二顆，均係口徑9mm制式子彈，彈底標記均為acp 99 9mm luger，彈底均具
    撞擊痕跡，經實際試射，均可擊發，認具均殺傷力，有內政部警政署刑事警察局
    九十年五月二十二日刑鑑字第六七九二一號鑑驗知書一紙在卷足憑，事證明確，
    被告二人上開犯行，均堪以認定。
二、核被告丁○○及丙○○所為，均係觸犯懲治盜匪條例第五條第一項第一款強盜罪
    及槍砲彈藥刀械管制條例第十一條第四項未經許可，持有可發射子彈具有殺傷力
    之改造手槍罪及同條例第十二條第四項未經許可，持有具有殺傷力之子彈罪。按
    所謂「模型槍」係指：原設計非供殺敵、獵物，而使用特殊（空包）子彈，可供
    田徑比賽起始信號或供以嚇退野獸或供射擊訓練（因具後作力，可模擬真槍，以
    磨練射手持槍之穩定性）等用途之金屬材質「槍枝」，非一般廠商為供觀賞或作
    樣品所製造之各類「槍枝模型」，亦非市售之各類「玩具槍」；「改造模型槍」
    係指：由產製槍械合法廠商製造之不具發射功能制式槍枝模型，經加工改造或得
    輕易改裝或加裝而具有發射功能及殺傷力之槍枝（見司法院第三十八期司法業務
    研究會研究專輯第三百零九頁）。查本件被告等持有之上開改造手槍，為金屬玩
    具手槍改造而成，有前開鑑驗通知書在卷，且並無證據足以證明係由產製槍械合
    法廠商產製之模型槍，故被告持有上開改造手槍之行為，僅犯同條例第十一條第
    四項之罪，公訴人認係觸犯第十條第四項之未經許可持有改造模型槍罪，容有誤
    會，起訴法條應予變更。被告丁○○、丙○○與「阿文」三人間，就上開犯行，
    有犯意之聯絡，及行為之分擔，均為共同正犯。其等以一持有槍、彈行為同時觸
    犯上開二罪名，為想像競合犯，應從一重之同條例第十一條第四項未經許可，持
    有可發射子彈具有殺傷力之改造手槍罪；又該罪與懲治盜匪條例第五條第一項第
    一款之罪間，有方法結果之牽連關係，應從一重之懲治盜匪條例第五條第一項第
    一款之罪處斷。被告丁○○曾因違反槍砲彈藥刀械管制條例案件，經台灣南投地
    方法院判處有期徒刑三月確定，於八十八年二月八日易科罰金執行完畢，有台灣
    台中地方法院檢察署刑案資料查註紀錄表及台灣高等法院被告全國前案紀錄表各
    一件附卷，其於有期徒刑執行完畢後，五年內再犯本件有期徒刑之罪，為累犯，
    應依法就有期徒刑部分加重其刑。爰審酌被告二人素行、犯罪之動機，及其等年
    輕力壯、不思正當工作獲取報酬，竟於夜間攜帶槍彈強盜商家財物，對社會治安
    危害甚鉅，幸於強盜得手脫逃中，旋即為被害人及員警制伏逮捕，未發生重大損
    害及造成任何傷亡，暨其等犯後均態度良好、坦承犯行、深知悔悟等一切情狀，
    分別量處如主文所示之刑，以資懲儆。
三、查被告二人所犯槍砲彈藥刀械管制條例第十一條第四項等罪，經本院判處有期徒
    刑，已如前述。其二人與「阿文」攜帶具有殺傷力之前開槍、彈，於夜間駕車行
    駛於公共道路，尋找商家伺機行搶，且已著手強盜「玖玖泡沫紅茶店」店內財物
    既遂，其等行為已嚴重影響社會治安，且具相當之危險性，顯有預防矯治其等社
    會危險性之必要。爰併依槍砲彈藥刀械管制條例第十九條第一項規定，宣告於刑
    之執行完畢或赦免後，令入勞動場所，強制工作，其期間為年，以資矯正。
四、扣案之改造手槍一支（槍枝管制編號0000000000，含彈匣壹個），係
    違禁物，應依刑法第三十八條第一項第一款宣告沒收；扣案之安全帽二頂、口罩
    二個、手套二雙、手提袋一個均係被告「阿文」所有，供其等犯罪所用之物，爰
    依第三十八條第一項第二款宣告沒收。至扣案之土造子彈一顆及制式子彈二顆，
    雖均具有殺傷力，惟均經鑑驗試射完畢，有前開鑑驗通知書足憑，已非屬違禁物
    ，是不另為沒收之諭知。又扣案之贓款一萬二千七百元，業經發還被害人乙○○
    ，有贓物保管收據足稽，故毋庸再諭知發還被害人，併予敘明。
據上論斷，應依刑事訴訟法第二百九十九條第一項前段、第三百條，懲治盜匪條例第
五條第一項第一款、第八條，槍砲彈藥刀械管制條例第十一條第四項、第十二條第四
項、第十九條第一項，刑法第十一條前段、第二十八條、第四十七條、第五十五條、
第三十八條第一項第一款、第二款，判決如主文。
本案經檢察官楊文廣到庭執行職務
中      華      民      國    九十      年      八      月       九     日
                               臺灣臺中地方法院刑事第三庭
                                         法  官  唐 光 義
右正本證明與原本無異。
如不服本判決，應於判決送達後十日內向本院提出上訴狀，上訴於臺灣高等法院臺中
分院( 須附繕本 )。
                                         書記官
中      華      民      國    九十      年      八      月       九     日
懲治盜匪條例第五條第一項第一款
槍砲彈藥刀械管制條例第十一條第四項、第十二條第四項、第十九條第一項


司法院資訊處製作；財團法人民間司法改革基金會備份。
